【裁判字號】    97,訴,2183
【裁判日期】    971006
【裁判案由】    偽證
【裁判全文】
臺灣彰化地方法院刑事判決              97年度訴字第2183號
被      告  甲○○
上列被告因偽證案件，經檢察官提起公訴（97年度偵字第5320號
），本院依簡式審判程序判決如下：
    主  文
甲○○證人，於執行審判職務之公署審判時，於案情有重要關係
之事項，供前具結，而為虛偽陳述，累犯，處有期徒刑月。
    犯罪事實
一、甲○○前曾於民國82年間，因違反肅清煙毒條例案件，經本
    院以82年度訴字第2083號判決判處有期徒刑3 年4 月確定，
    經送監執行，於84年6 月27日縮短刑期假釋出監；嗣又因違
    反肅清煙毒條例等案件，經本院以85年度訴字第793 號判決
    判處有期徒刑3 年2 月，並經臺灣高等法院臺中分院以85年
    度上訴字第2321號駁回上訴確定，再因違反肅清煙毒條例案
    件，經本院以86年度訴字第421 號判決判處有期徒刑3 年 5
    月確定，其上開假釋並遭撤銷，其殘刑2 年4 月10日與上開
    二案接續執行，復於90年11月28日縮短刑期假釋出監，因假
    釋期間另犯他罪，上開假釋復遭撤銷，入監執行殘刑4 年 1
    月30日，於96年3 月23日縮短刑期期滿執行完畢。詎其仍不
    知悔改，明知其曾於96年9 、10月間，在彰化縣田中鎮謝錫
    珍住處，均以新臺幣（下同）12,000元，向謝錫珍購買海洛
    因3 次，及均以新臺幣4,000 元，向謝錫珍購買甲基安非他
    命2 次。詎其明知有向謝錫珍購買第一級毒品海洛因、第二
    級毒品甲基安非他命，竟仍意圖迴護謝錫珍，於97年5 月13
    日下午2 時10分許，在本院審理謝錫珍販賣毒品等案件（即
    本院97年度訴字第705 號，該案目前仍於本院審理中）時，
    基於偽證之犯意，於以證人身分供前具結後，虛偽證稱：我
    只有跟謝錫珍共同合資去購買毒品約2 、3 次云云，而對謝
    錫珍販賣毒品乙案之案情有重要關係事項，為不實之證述，
    有影響該案判決結果之虞。
二、案經臺灣彰化地方法院檢察署檢察官自動檢舉偵查起訴。
    理  由
一、按除被告所犯為死刑、無期徒刑、最輕本刑為3 年以上有期
    徒刑之罪或高等法院管轄第1 審案件者外，於前條第1 項程
    序進行中，被告先就被訴事實為有罪之陳述時，審判長得告
    知被告簡式審判程序之旨，並聽取當事人、代理人、辯護人
    及輔佐人之意見後，裁定進行簡式審判程序；除簡式審判程
    序及簡易程序案件外，第1 審應行合議審判，刑事訴訟法第
    273 條之1 第1 項、第284 條之1 分別定有明文。本件被告
    甲○○所涉係死刑、無期徒刑、最輕本刑為3 年以上有期徒
    刑之罪或高等法院管轄第1 審案件以外之罪，並於本院行準
    備程序時就被訴事實為有罪之陳述，本院合議庭依前揭規定
    ，經評議結果，裁定改由受命法官獨任行簡式審判程序。
二、上開犯罪事實，業據被告甲○○迭於偵查中及本院審理中供
    承不諱，並有被告於97年5 月13日在本院97年度訴字第 705
    號案件審理庭訊時之審判筆錄（含該日被告出具之證人結文
    ）1 份，及被告於96年11月20日在臺灣彰化地方法院檢察署
    96年度偵字第9269、9578、10580 號案件接受訊問之訊問筆
    錄（含當日被告出具之證人結文）1 份在卷可稽，足見被告
    之自白應與事實相符，堪以採信。本件事證明確，被告上開
    犯行均堪認定，應依法論科。
三、按刑法上之偽證罪，不以結果之發生為要件，一有偽證情事
    ，無論當事人是否因而受有利或不利之判決，均不影響其犯
    罪之成立。而該罪所謂於案情有重要關係之事項，則指該事
    項之有無，足以影響於裁判之結果者而言（最高法院71年度
    臺上字第8127號判例意旨參照）。被告證稱並非向另案被告
    謝錫珍購買海洛因、甲基安非他命，而僅係與另案被告謝錫
    珍合資購買等情，此事項之有無，足以影響另案被告謝錫珍
    是否販賣海洛因、甲基安非他命裁判之結果，故被告虛偽所
    陳之情乃於案情有重要關係之事項至明。核被告所為，係犯
    刑法第168 條之偽證罪。又被告前曾於82年間，因違反肅清
    煙毒條例案件，經本院以82年度訴字第2083號判決判處有期
    徒刑3 年4 月確定，經送監執行，於84年6 月27日縮短刑期
    假釋出監；嗣又因違反肅清煙毒條例等案件，經本院以85年
    度訴字第793 號判決判處有期徒刑3 年2 月，並經臺灣高等
    法院臺中分院以85年度上訴字第2321號駁回上訴確定，再因
    違反肅清煙毒條例案件，經本院以86年度訴字第421 號判決
    判處有期徒刑3 年5 月確定，其上開假釋並遭撤銷，其殘刑
    2 年4 月10日與上開二案接續執行，復於90年11月28日縮短
    刑期假釋出監，因假釋期間另犯他罪，上開假釋復遭撤銷，
    入監執行殘刑4 年1 月30日，於96年3 月23日縮短刑期期滿
    執行完畢等情，有臺灣高等法院被告前案紀錄表、臺灣彰化
    地方法院檢察署刑案資料查註紀錄表在卷可憑，其於有期徒
    刑執行完畢後，5 年內故意再犯本件有期徒刑以上之罪，為
    累犯，應依刑法第47條第1 項之規定加重其刑。再被告於所
    虛偽證述之另案被告謝錫珍販賣毒品案件尚未確定前，即於
    97年5 月29日檢察官偵訊及本院97年9 月15日準備程序及審
    理時均自白有前揭偽證之犯行，爰依刑法第172 條之規定減
    輕其刑，且先加後減之。爰審酌被告之素行尚非佳，且經告
    以偽證罪責後，仍不盡其應為真實證言之義務，而虛偽陳述
    不實情節，可能造成司法機關基於其虛偽之證詞而為錯誤判
    斷，浪費訴訟資源，妨害國家司法之公正性，惟考量其因礙
    於人情壓力之動機，暨其犯後已知坦承犯行、態度尚佳等一
    切情狀，量處如主文所示之刑，以示懲儆。
據上論斷，應依刑事訴訟法第273條之1第1項、第299條第1項前
段，刑法第168條、第47條第1項、第172條，判決如主文。
本案經檢察官王元郁到庭執行職務。
中    華    民    國    97    年    10    月    6     日
                  刑事第八庭    法  官  簡婉倫
以上正本證明與原本無異。
如不服本判決，應於判決送達後10日內，向本院提出上訴書狀，
上訴書狀應「敘述具體上訴理由」，並按他造當事人之人數附繕
本。「切勿逕送上級法院」。
中    華    民    國    97    年    10    月    6     日
                                書記官  林盛輝
附錄本案論罪科刑法條全文：
中華民國刑法第168條
於執行審判職務之公署審判時或於檢察官偵查時，證人、鑑定人
、通譯於案情有重要關係之事項，供前或供後具結，而為虛偽陳
述者，處7年以下有期徒刑。


司法院資訊處製作；財團法人民間司法改革基金會備份。
